臺灣雲林地方法院刑事判決　　　　　　　 95年度訴字第909號
公　訴　人　臺灣雲林地方法院檢察署檢察官
被　　　告　丙○○
上列被告因違反稅捐稽徵法等案件，經檢察官聲請以簡易判決處
刑（94年度發查偵字第272 號、95年度偵字第2424號號），本院
斗六簡易庭認為不宜以簡易判決處刑（本院原案號：95年度六簡
字第558號），簽由刑事庭改依通常訴訟程序審理，判決如下：
    主  文
丙○○公司法規定之公司負責人，以不正當方法逃漏稅捐，處有
期徒刑陸月，如易科罰金，以銀元參佰元折算壹日。
    犯  罪  事  實
一、丙○○係雲林縣斗六市鎮○里○○街8 號「國晟交通運輸股
    份有限公司」（下稱國晟公司）負責人，明知乙○○、甲○○於民國92年間並未在國晟公司支領薪資，竟意圖逃漏稅捐
    ，於93年間某日，利用國晟公司內不知情、綽號「林樹貞」
    之真實姓名年籍不詳成年會計人員，製成乙○○、甲○○於
    92年度向國晟公司各支領薪資所得新臺幣（下同）30萬元之
    不實內容各類所得扣繳暨免扣繳稅憑單及國晟公司92年度營
    利事業所得稅申報書，並於93年間某日持以向財政部臺灣省
    中區國稅局雲林分局提出申報，以此增加成本，營利所得減
    少之不正當方法，逃漏國晟公司營利事業所得稅15萬元（乙○○及甲○○各7 萬5 千元），足以生損害於乙○○、甲○○及財政部臺灣省中區國稅局對於稅捐稽徵管理之正確性。
二、案經乙○○、甲○○訴由臺灣高雄地方法院檢察署呈請臺灣
    高等法院檢察署令轉臺灣雲林地方法院檢察署檢察官偵查後
    聲請以簡易判決處刑。
    理  由
壹、程序事項：
    證人甲○○於95年3 月16日偵查中之證述並未經具結，依刑
    事訴訟法刑事訴訟法第158 條之3 規定，自不得作為證據。
貳、實體事項：
一、訊據被告丙○○固供承係國晟公司負責人，有於93年間在92
    年度各類所得扣繳暨免扣繳憑單及薪資相關帳冊上，登載乙○○、甲○○於92年間向國晟公司支領薪資各30萬元，再持
    之向財政部臺灣省中區國稅局雲林分局提出申報之事實，然
    矢口否認有何違反稅捐稽徵法之逃漏稅捐犯行，辯稱：乙○○是國晟公司靠行司機，一般靠行司機都報30萬元的薪資，
    甲○○在92年前是國晟公司靠行司機，92年後是受雇國晟公
    司，且在92年底時，甲○○有在屏東縣發生車禍，是國晟公
    司出面處理，因此甲○○確實是國晟公司司機云云。惟查：
    (一)證人甲○○於本院審理時證述「（問：因為砂石車沒有辦
      法登記在個人名下，所以你必須要靠行，你是靠在丙○○
      車行下？）是」、（問：他會不會固定給你薪水？）我從
      沒有拿過他一毛錢」、「（問：你靠行這段期間，你從來
      沒有從他那裡領到任何錢？）沒有」等語（本院卷第100
      頁背面至第101 頁）。已明確證述92年間確實未受僱於被
      告所經營之國晟公司，並支領30萬元之薪資，僅在該公司
      靠行，而證人甲○○之證述內容並無不合理之處，應可採
      信。
    (二)證人乙○○於偵查中證述「我92年確實沒有在那裡領錢」
      （高雄地檢署95他1878號卷第14頁）、「被告是虛報我92
      年度的薪資，總共報30萬元，92年沒有在丙○○那邊工作
      ，92年我在泰勇通運擔任全職工作」等語（雲林地檢署94
      發查偵272 號卷第36頁）。於本院審理時再次證述「（問
      ：你靠行期間，丙○○有無給你薪水？）沒有，因為車子
      是靠行，我們要付給車行靠行費1 、2,000 元，其他工作
      都是我們自己個人要去承攬」等語（本院卷第93頁背面）
      。均已明確證述92年間確實未受僱於被告所經營之國晟公
      司，並支領30萬元之薪資。且觀諸卷附之勞工保險局96年
      3 月28日保承資字第09610095030 號書函及所附勞工保險
      被保險人投保資料表（本院卷第41頁至第43頁）、中央健
      康保險局96年3 月30日健保承字第0960011919號函及所附
      投保資料各1 紙（本院卷第46頁至第47頁），證人乙○○
      自91年7 月起至96年3 月止，參加全民健保及勞工保險之
      投保單位均為泰勇通運有限公司，與證人乙○○上開證述
      內容互核相符，益證證人乙○○上開所述內容為可採。
    (三)被告自偵查初始至本院審理終結時，均未曾提及究竟於92
      年間有無實際支付證人甲○○及乙○○各30萬元之薪資，
      僅不斷爭執該2 人是靠行司機，靠行當初雙方已約定靠行
      期間國晟公司得以申報各該人每年30萬元之薪資云云，企
      圖模糊本件焦點，可見，證人甲○○及乙○○之指證並非
      子虛，確有其一定程度之可信性。從而，本件被告與證人
      甲○○及乙○○間權利義務關係如何？是否靠行？靠行期
      間多久？92年間是否仍靠行？均與被告是否虛報證人甲○○及乙○○薪資所得無涉，應予釐清者，僅被告究竟於92
      年間有無實際支付證人甲○○及乙○○各30萬元之薪資。
      而就此部分，被告於95年7 月17日偵查中已自白「（問：
      92年乙○○到底有無在你國晟工作？）92年前半段我不知
      道，後半段我已歇業，當時他已經沒有在我那邊工作」、
      「（問：你們有無經過乙○○的同意？）沒有」、「（問
      ：確實乙○○在92年已經沒有在你那邊工作？）是」（雲
      林地檢署94發查偵272 號卷第37頁）等情，核與證人乙○○上開證述情節相符，是被告此部分自白顯堪可採信。
    (四)此外，復有財政部高雄市國稅局92年度綜合所得稅核定通
      知書（高雄地檢署95他1878號卷第3 頁）、財政部臺灣省
      中區國稅局雲林縣分局95年3 月23日中區國稅雲縣一字第
      0950004930號函（雲林地檢署94發查偵272 號卷第19頁）
      、華僑銀行斗六分行95年3 月21日（95）僑銀斗字第042
      號函及所附之甲○○開戶資料暨存款往來明細影本共7 張
      （雲林地檢署94發查偵272 號卷第20頁至第27頁）、財政
      部臺灣省中區國稅局雲林縣分局95年6 月23日中區國稅雲
      縣一字第0950011088號函及所附之國晟交通運輸股份有限
      公司92年度營利事業所得稅結算申報書（雲林地檢署94發
      查偵272 號卷第30頁至第31頁）、交通部公路總局嘉義區
      監理所雲林監理站95年7 月27日嘉監雲字第0950100849號
      函及所附之汽車車籍查詢表、汽車車主歷史查詢表、汽車
      異動歷史查詢表（雲林地檢署94發查偵272 號卷第40頁至
      第44頁）、財政部臺灣省中區國稅局雲林縣分局96年3 月
      26日中區國稅雲縣一字第0960005472號函及所附之資料（
      本院卷第31頁至40頁）、財政部高雄市國稅局前鎮稽徵所
      96年3 月29日財高國稅鎮綜所字第0960006027號函及乙○○92年度綜合所得稅未申報核定通知書影本（本院卷第44
      頁至45頁）、財政部高雄市國稅局三民稽徵所96年4 月2
      日財高國稅三綜所字第0960008361號函及所附之李智卿（
      按：甲○○之子）92年度綜合所得稅結算申報書及核定通
      知書各1 份（本院卷第49頁至第53頁）在卷可參，均可證
      明被告確為國晟公司之負責人，其確有申報證人甲○○及
      乙○○92年度在國晟公司支領薪資所得各30萬元，而使國
      晟公司營利事業所得稅因此減省15萬元之事實。
    (五)綜上所述，被告所辯均顯係事後卸責之詞，不足採信，本
      件事證明確，被告逃漏稅捐之犯行應堪認定。
二、按行為後法律有變更者，適用行為時之法律，但行為後之法
    律有利於行為人者，適用最有利於行為人之法律，現行刑法
    第2 條第1 項定有明文。查刑法業於94年1 月7 日修正，同
    年2 月2 日公布，95年7 月1 日施行，是被告丙○○行為後
    ，法律顯已有變更。又以本次刑法修正之比較新舊法，應就
    罪刑有關之一切情形，綜其全部罪刑之結果而為比較（最高
    法院95年5 月23日95年度第8 次刑庭會議決議參照）。經查
    ：
    (一)修正前刑法第33條第5 款規定：「罰金：1 元（銀元）以
      上」，並依現行法規所定貨幣單位折算新臺幣條例規定，
      以銀元1 元折算新臺幣3 元，修正後刑法第33條第5 款則
      規定：「罰金：新臺幣1,000 元以上，以百元計算之。」
      修正後刑法第33條第5 款所定罰金刑最低數額較之修正前
      提高，自以修正前刑法第33條第5 款規定有利於被告。
    (二)修正前刑法第41條第1 項前段規定：「犯最重本刑為5 年
      以下有期徒刑以下之刑之罪，而受6 個月以下有期徒刑或
      拘役之宣告，因身體、教育、職業、家庭之關係或其他正
      當事由，執行顯有困難者，得以1 元以上3 元以下折算一
      日，易科罰金」，又依95年5 月17日修正前罰金罰鍰提高
      標準條例第2 條規定，就其原定數額提高為100 倍折算1
      日，則被告行為時之易科罰金折算標準，應以銀元300 元
      折算1 日，經折算為新臺幣後，應以新臺幣900 元折算為
      1 日。惟94年2 月2 日修正公布之刑法第41條第1 項前段
      則規定：「犯最重本刑為5 年以下有期徒刑以下之刑之罪
      ，而受6 個月以下有期徒刑或拘役之宣告者，得以新臺幣
      1 千元、2 千元或3 千元折算1 日，易科罰金。」比較修
      正前後之易科罰金折算標準，以修正前之刑法規定，較有
      利於被告。
    (三)綜上所述，經依刑法第2 條第1 項之規定綜合比較新舊法
      結果，並依法律應一體適用，不得割裂適用原則，以修正
      前之刑法規定對被告較為有利，自應依修正前之刑法規定
      對被告論罪科刑。
三、被告丙○○為公司法規定之國晟公司負責人，核其所為，係
    犯稅捐稽徵法第47條第1 款、第41條之以不正當方法逃漏稅
    捐罪。爰審酌被告身為公司負責人，本應誠實申報稅捐，竟
    為逃漏稅捐虛偽申報營業成本，及其所得利益、所生損害，
    及其犯罪後仍矢口否認犯行，卸責飾詞，態度不佳等一切情
    狀，量處如主文所示之刑，並諭知易科罰金之折算標準。
四、至公訴意旨另以：被告丙○○上開所為同時犯有刑法第215
    條、第216 條之行使業務上登載不實文書罪。惟按刑法第21
    5 條所謂業務上登載不實之文書，乃指基於業務關係，明知
    為不實之事項，而登載於其等業務上作成之文書而言。公司
    、行號向稅捐稽徵機關申報營業稅，係履行其公法上納稅之
    義務，並非業務行為，從而，被告所為應不構成刑法第216
    條、第215 條之行使業務上登載不實文書罪（最高法院95年
    臺上字第1477號判決參照）。然檢察官既認為此部分與前開
    有罪部分有牽連犯之裁判上一罪關係（本件經新舊法比較，
    仍應適用修正前刑法規定，對被告較有利，故仍有牽連犯之
    適用），爰不另為無罪之諭知，併此敘明。
據上論斷，應依刑事訴訟法第452 條、第299 條第1 項前段，稅
捐稽徵法第41條、第47條第1 款，刑法第2 條第1 項前段、第11
條前段、修正前刑法第41條第1 項前段，刑法施行法第1 條之1
第1 項、第2 項前段，刪除前罰金罰鍰提高標準條例第2 條，判
決如主文。
本案經檢察官廖弼妍到庭執行職務。
中　　華　　民　　國　　96　　年　　6 　　月　　20　　日
                  刑事第三庭   審判長法  官   劉國賓
                                     法  官   王素珍
                                     法  官   廖淑華
以上正本證明與原本無異。
如不服本判決，應於判決收受後10日內，向本院提出上訴狀（須
附繕本）。
                                     書記官   張菀純
中　　華　　民　　國　　96　　年　　6 　　月　　20　　日
附錄本案論罪科刑法條全文：
稅捐稽徵法第41條(逃漏稅捐之處罰)
納稅義務人以詐術或其他不正當方法逃漏稅捐者，處 5 年以下有
期徒刑、拘役或科或併科新台幣 6 萬元以下罰金。
稅捐稽徵法第47條(法人或非法人團體負責人之刑責)
本法關於納稅義務人、扣繳義務人及代徵人應處徒刑之規定，於
左列之人適用之：
一  公司法規定之公司負責人。
二  民法或其他法律規定對外代表法人之董事或理事。
三  商業登記法規定之商業負責人。
四  其他非法人團體之代表人或管理人。
